【裁判字號】    96,訴,4620
【裁判日期】    970716
【裁判案由】    偽證
【裁判全文】
臺灣板橋地方法院刑事判決              96年度訴字第4620號
公  訴  人  臺灣板橋地方法院檢察署檢察官
被      告  丙○○
上列被告因詐欺案件，經檢察官提起公訴（96年度偵字第26889
號、第26890號），本院判決如下：
    主  文
丙○○無罪。
    理  由
一、公訴意旨略以：被告丙○○明知乙○○與甲○○間並無借貸
    關係，亦未曾親自見聞乙○○與甲○○間有何金錢借貸之交
    付經過，竟仍基於偽證之故意，於95年9 月14日在臺灣板橋
    地方法院第十二法庭就95年度易字第1118號竊盜案件行審理
    程序之際，依法具結後為「... （問：是否知道甲○○、乙○○之間有金錢借貸事情？）他們之間的糾紛我有耳聞，我
    有聽甲○○講過，我也有親眼看過，甲○○先生晚上打電話
    給我，跟我借5 萬元，我說為什麼，我自己也有困難，甲○○說乙○○跟他調一筆錢，我說為何借他，甲○○說沒關係
    ，他的店本來就要頂讓我，我借他的錢可以做頂讓金處理，
    我也贊成，所以我就把我身上的2 萬多再跟我女朋友湊了2
    萬多元，總共5 萬元，騎摩托車到永平路254 號拿給甲○○
    ，當時乙○○是坐在裡面靠近左手邊的位置，我就把錢交給
    甲○○，我有看到甲○○把5 萬元放在桌上，至於他們講什
    麼我不知道... 」等對前案認定甲○○與乙○○間是否有金
    錢往來之重要事項為上揭虛偽陳述。因認被告丙○○涉犯刑
    法第168條第1項之偽證罪嫌。
二、按犯罪事實應依證據認定之，無證據不得認定犯罪事實；又
    不能證明被告犯罪或其行為不罰者，應諭知無罪之判決，刑
    事訴訟法第154條第2項及第301條第1項分別定有明文。次按
    認定不利於被告之事實須依積極證據，苟積極證據不足為不
    利於被告事實之認定時，即應為有利於被告之認定（最高法
    院30臺上字第816 號判例意旨參照）；檢察官對於起訴之犯
    罪事實，倘其所提出之證據，不足為被告有罪之積極證明，
    或其指出之證明方法，無從說服法院以形成被告有罪之心證
    ，基於無罪推定之原則，自應為被告無罪判決之諭知（最高
    法院92年臺上字第128 號判例意旨參照）。經核公訴意旨認
    被告涉犯上開罪嫌，係以被告之供述、證人乙○○於偵查中
    之證述、臺灣板橋地方法院95年度易字第1118號竊盜案件95
    年9 月14日審判筆錄與結文1 份、臺灣板橋地方法院刑事第
    七庭95年9 月27日勘驗筆錄與臺灣板橋地方法院檢察署檢察
    事務官95年5 月10日詢問筆錄各1 件、臺灣板橋地方法院95
    年度易字第1118號判決書、臺灣高等法院96年度上易字第50
    3 號判決書各1 份等為其論據。
三、訊據被告堅決否認有何偽證犯行，辯稱：伊借錢給甲○○是
    事實，但是甲○○與乙○○二人間金錢往來的情形，伊並不
    清楚，伊並未作偽證等語。經查：
（一）被告丙○○於本院95年度易字第1118號竊盜案件，於95年
      5 月10日在偵查中之證述，係在檢察事務官面前所為，並
      未具結，且依法無具結之義務，前經告發人乙○○告發被
      告丙○○於該日陳述內容涉嫌偽證，業經檢察官以95年度
      偵字第18088 號為不起訴處分，有該不起訴處分書在卷可
      憑。是被告丙○○於該案偵查中證稱「甲○○向伊借5萬
      元，有看到甲○○交付給乙○○」等情，縱為虛偽陳述，
      然並不成立偽證罪，合先敘明。
（二）又被告丙○○於本院95年度易字第1118號竊盜案件審理中
      ，於95年9 月14日到庭具結作證，其係證稱：「94年9 、
      10月間，甲○○有向伊調借5 萬元，說是乙○○要調借的
      ，伊有拿5 萬元去永平路254 號拿給甲○○，當時乙○○
      是坐在裡面靠近左手邊位置，伊將錢交給甲○○，有看到
      甲○○把5 萬元放在桌上，至於他們講什麼，伊不知道」
      等語，有該審判筆錄在卷足稽。而經該案認定丙○○所證
      稱借5 萬元給甲○○之時間（聶稱95年9 、10月間），因
      與該案被告甲○○供稱調借錢給乙○○之時間（95年12月
      間）不符。且丙○○既已於審理中證稱未曾聽聞甲○○與
      乙○○之對話內容，則其交付給甲○○之5 萬元是否即為
      甲○○借給乙○○之借款，尚非無疑等情（參見該案判決
      理由），而認定丙○○於偵查中之前開證述不可採信；於
      審理中之證述則不能證明5 萬元係甲○○借給乙○○之款
      項，判決該案被告甲○○竊盜犯行成立。
（三）依上開說明，被告丙○○於本院95年度易字第1118號竊盜
      案件95年9 月14日審判中具結之證述內容，乃其與甲○○
      之間有於95年9 、10月間交付5 萬元之事實，並未證稱有
      看到甲○○將5 萬元再交付給乙○○，亦未證稱該5 萬元
      是乙○○向甲○○調借之款項，且就其餘事項之證述均表
      示係聽聞甲○○所轉知。是就被告丙○○於該竊盜案審判
      中之證述內容，並不能作為認定甲○○與乙○○間是否有
      金錢往來之重要事項（此由丙○○於該竊盜案審判中之證
      述內容為法院所不採信之判決理由中可得見）。況被告丙○○於該竊盜案審判中之證述，縱與其在該案偵查中所述
      有所不符，然被告丙○○在偵查中所述雖涉虛偽陳述，但
      因不符偽證罪之具結要件而經檢察官不起訴處分，其後被
      告丙○○在該竊盜案審判中所證述內容，既與偵查中所述
      不同，本即難逕認該審判中之證述係虛偽。且依本院上開
      說明，被告丙○○在本院95年度易字第1118號竊盜案件95
      年9 月14日審判中具結之證述內容，係其與甲○○之間有
      於95年9 、10月間交付5 萬元之事實，被告並未證稱有看
      到甲○○將5 萬元再交付給乙○○，亦未證稱該5 萬元是
      乙○○向甲○○調借之款項等情。則該項證述內容，既不
      能證明係虛偽不實，復不能作為認定甲○○與乙○○間是
      否有金錢往來之重要事項，自與偽證罪之構成要件不符。
四、綜上，本件尚難僅憑公訴意旨所提上開證據，而遽認被告涉
    有偽證之犯行，此外，復查無其他積極證據或具體事證足認
    被告涉有公訴意旨所指情事，揆諸前開法條及判例意旨，
    本件既不能證明被告犯罪，自應依法為被告無罪之諭知，以
    昭審慎。
本案經檢察官藍海凝到庭執行職務。
據上論斷，應依刑事訴訟法第301 條第1 項，判決如主文。
中    華    民    國    97    年    7     月    16    日
                  刑事第七庭  審判長法  官  胡堅勤
                                    法  官  吳佳穎
                                    法  官  李君豪
以上正本證明與原本無異。
如不服本判決，應於判決送達後10日內敘明上訴理由，向本院提
出上訴狀（應附繕本）。
                                    書記官  林文達
中    華    民    國    97    年    7     月    16    日


司法院資訊處製作；財團法人民間司法改革基金會備份。
